【裁判字號】    99,上易,170
【裁判日期】    990519
【裁判案由】    詐欺
【裁判全文】
臺灣高等法院高雄分院刑事判決         99年度上易字第170號
上  訴  人
即  被  告  子○○
選任辯護人  江信賢律師
            曾靖雯律師
            蔡麗珠律師
上列上訴人因詐欺案件，不服臺灣高雄地方法院98年度審易字第
1470號中華民國99年1 月4 日第一審判決（起訴案號：臺灣高雄
地方法院檢察署97年度偵字第33775 號），提起上訴，本院判決
如下：
    主  文
原判決撤銷。
子○○犯如附表所示之詐欺取財罪計拾罪，各處如附表所示之刑
，應執行有期徒刑貳年，如易科罰金，以新臺幣壹仟元折算壹日
，緩刑參年，並應於九十九年八月三十日前支付甲○○新台幣參
萬伍仟元整，支付丁○○新台幣壹萬伍仟元整；於九十九年十一
月三十日前支付壬○○新台幣壹萬伍仟元整。
    事  實
一、子○○於民國（下同）97年4 月22日入伍服役，為陸軍下士
    ，竟意圖為自己不法之所有，分別於附表所示之時間、地點
    及方式，向附表所示之戊○○、丁○○、辛○○、乙○○、
    己○○、丙○○、壬○○、庚○○、甲○○、癸○○等人施
    用詐術，致戊○○等人陷於錯誤，分別交付附表所示之金額
    ，或以匯款之方式匯款至子○○所有之中華郵政股份有限公
    司善化郵局帳號0000000000000 號帳戶（下稱善化郵局帳戶
    ）內。
二、案經國防部南部地方軍事法院檢察署函送臺灣高雄地方法院
    檢察署檢察官偵辦起訴。
    理  由
壹、證據能力部分：
一、按被告以外之人於偵查中向檢察官所為之陳述，除顯有不可
    信之情況者外，得為證據，刑事訴訟法第159 條之1 第2 項
    定有明文。本件附表所示之被害人戊○○、丁○○、辛○○
    、乙○○、己○○、丙○○、壬○○、庚○○、甲○○、癸○○於檢察官偵查中所為證述業經具結，且依卷存之證據並
    無不可信之情事，依上引刑事訴訟法之規定，本院自得援為
    認定事實之證據。
二、按除顯有不可信之情況外，從事業務之人於業務上或通常業
    務過程所須製作之紀錄文書、證明文書，刑事訴訟法第159
    條之4 第2 款定有明文。本件卷附郵政國內匯款執據、郵局
    帳戶交易往來明細、被告子○○在善化郵局開戶資料及交易
    往來明細，均係從事郵政儲蓄金融業務之人，在業務上所製
    作之證明文書，依卷存之證據亦無不可信之情事，依上引刑
    事訴訟法之規定，本院自得援為認定事實之證據。
三、按被告以外之人於審判外之陳述，雖不符刑事訴訟法第159
    條之1 至159 條之4 之規定，而經當事人於審判程序同意作
    為證據，法院審酌該言詞陳述或書面陳述作成時之情況，認
    為適當者，亦得為證據，刑事訴訟法第159 條之5 第1 項定
    有明文。本件卷附本票影本、還款計畫書影本、中華郵政股
    份有限公司98年1 月22日儲字第0980009840號函，雖係被告
    子○○以外之人於審判外之書面陳述，惟檢察官、被告子○○及其選任之辯護人於本院審理時均同意得為證述，本院審
    酌上開證據均係合法取得，並無證明力過低等情事，依上開
    說明，亦有證據能力。
貳、實體部分：
一、上訴人即被告子○○（下稱被告子○○）對於事實欄及附表
    所示詐欺取財之犯行，已迭據其於檢察官偵查中、原審審理
    及本院審理時坦承不諱，核與附表所示證人即被害人戊○○
    等人於檢察官偵查中及本院審理時證述情形相符，復有郵政
    國內匯款執據影本、本票影本、證人丁○○提出之本票影本
    2 紙、證人辛○○所提出之簡訊照片2 張、戶名韓宗諭在永
    康二王郵局帳戶交易往來明細影本、證人乙○○之中華郵政
    公司自動櫃員機儲戶交易明細表影本及證人壬○○所提出之
    本票影本1 紙、還款計畫書影本暨證人甲○○之郵政國內匯
    款執據影本2 紙、中華郵政股份有限公司98年1 月22日儲字
    第0980009840號函及所附被告子○○在善化郵局開戶資料及
    交易往來明細1 份等件可資證明。被告子○○上開之自白核
    與事實相符，自得採為論罪科刑之依據，是本件事證已臻明
    確，被告子○○犯行洵堪認定。
二、核被告子○○所為，係犯刑法第339 條第1 項之詐欺取財罪
    。按數行為於同時同地或在密切接近之時地實施，侵害同一
    法益，各行為間之獨立性均極為薄弱，依社會一般觀念，在
    時空差距上，難以強行分開；在刑法評價上，以視為數個舉
    動之接續施行，合為包括之一行為予以評價，較為合理；從
    而被告所為上開附表編號1 、2 、6 、7 、9 所示詐欺取財
    犯行，客觀上雖有數行為，然各係於密接時、地，對於同一
    被害人所為，侵害同一法益，基於同一機會、方法，本於單
    一決意陸續完成，應視為數個舉動之接續施行，均為接續犯
    ，各應僅以一罪論。被告子○○詐騙丁○○之款項為3 萬50
    00元，公訴人認係2 萬元，尚有未洽，惟未起訴15000 部分
    與起訴部分有接續犯之實質上一罪關係，法院自應併予審理
    判決，附此敘明。被告子○○所犯附表所示10次詐欺取財之
    犯行，犯意各別、行為互殊，侵害不同法益，應予分論併罰
    。
三、原審據以論處被告子○○詐欺罪刑，固非無見；惟查：(一)被
    告子○○詐騙附表編號2 所示被害人丁○○之金額為3 萬50
    00元，原判決認定2 萬元，尚有未洽。(二)被告子○○事後於
    本院審理期間除以書面與被害人己○○、庚○○、丙○○、
    辛○○、乙○○、癸○○達成和解，取得渠等之寬恕，並賠
    償渠等部分之損害，表示不再追究，有和解書在卷可憑外，
    亦先後匯款1 萬5000元給甲○○，有匯款單在卷可憑，並表
    示願意分期賠償甲○○餘款3 萬5000元；賠償丁○○餘款1
    萬5000元，復取得丁○○、甲○○之代理人周金榮及被害人
    戊○○之諒解，原判決未及審酌，亦有未妥，被告子○○執
    此聲明上訴，摘原判決不當，為有理由，自應由本院將原判
    決撤銷改判。爰審酌被告子○○正值壯年，不思循正當途徑
    賺取財物，竟貪圖不法利益，分別以佯稱介紹投資、調職等
    詐術向他人詐騙，以獲取不法之財物，惟念其前無任何犯罪
    之前科紀錄，有臺灣高等法院被告子○○前案紀錄表1 份在
    卷可佐，犯後坦承犯行，具有悔意，被害人遭詐騙之金額，
    被告子○○之犯罪動機、手段、目的、智識程度、生活狀況
    ，事後賠償被害人大部分之損害等一切情狀，分別量處如附
    表所示之刑，併定其如主文所示之刑，另依司法院大法官會
    議釋字第662 號解釋意旨併諭知易科罰金之折算標準。
四、被告子○○前未曾受有期徒刑以上刑之宣告，有臺灣高等法
    院被告子○○前案紀錄表在卷可按，其已因本案遭羈押，經
    本件偵審程序及刑之宣告，當知所警愓，信無再犯之虞，本
    院認對其所宣告之刑以暫不執行為適當，爰依刑法第74條第
    1 項第1 款之規定併宣告緩刑3 年，以啟自新，另依同條第
    2 項第3 款之規定，命其應於99年8 月30日前支付被害人甲○○餘款新台幣3 萬5000元，支付被害人丁○○餘款新台幣
    1 萬5000元；於99年11月30日前支付壬○○新台幣1 萬5000
    元整。又依刑法第75條之1 第1 項第4 款之規定，被告子○○如違反本院依刑法第74條第2 項第3 款所定負擔而情節重
    大，足認原宣告之緩刑難收其預期效果，而有執行刑罰之必
    要者，得撤銷其宣告，附此敘明，並督促被告子○○應注意
    及之。
五、據上論結，應依刑事訴訟法第369 條第1 項前段、第364 條
    、第299 條第1 項前段，刑法第339 條第1 項、第41條第1
     項前段、第51條第5 款，第74條第1 項第1 款、第2 項第
     3款，刑法施行法第1 條之1 ，判決如主文。
本案經檢察官陳宗吟到庭執行職務。
中    華    民    國    99    年    5     月    19    日
                  刑事第四庭    審判長法  官  蕭權閔
                                      法  官  陳吉雄
                                      法  官  李嘉興
以上正本證明與原本無異。
不得上訴
中    華    民    國    99    年    5     月    19    日
                                      書記官  唐奇燕
附錄本件判決論罪科刑法條：
刑法第339 條第1 項
意圖為自己或第三人不法之所有，以詐術使人將本人或第三人之
物交付者，處5 年以下有期徒刑、拘役或科或併科1000元以下罰
金。
   附表：
┌──┬────┬─────┬─────┬────────────────┬────────┐
│編號│被害人  │被詐騙金額│被詐騙時間│被詐騙過程                      │ 宣告刑         │
├──┼────┼─────┼─────┼────────────────┼────────┤
│ 1  │戊○○  │15萬元    │97 年 7 月│97年6月底某日，在新竹某基地受訓 │處有期徒刑伍月，│
│    │        │          │5 日      │時，向戊○○佯稱：其認識股市名人│如易科罰金，以新│
│    │        │          │          │，同時保證一定可以獲利等語，致使│臺幣壹仟元折算壹│
│    │        │          │          │戊○○陷於錯誤，而先於97年7月5日│日。            │
│    │        │          │          │下午2 時許，在臺南縣永康市崑山科│                │
│    │        │          │          │技大學外，交付款項予子○○。    │                │
│    │        ├─────┼─────┼────────────────┤                │
│    │        │5萬元     │97 年 7 月│於上述交付款項後，戊○○再於97年│                │
│    │        │          │25 日     │7 月25日依子○○指示匯款至善化郵│                │
│    │        │          │          │局帳戶內。                      │                │
├──┼────┼─────┼─────┼────────────────┼────────┤
│ 2  │丁○○  │3萬5000元 │97年8 月29│97年8 月間某日，向同袍丁○○佯稱│處有期徒刑月，│
│    │        │          │日及同年9 │：其係立法委員林郁芳之助理，認識│如易科罰金，以新│
│    │        │          │月8日     │國防部高階長官，有關係可以幫張真│臺幣壹仟元折算壹│
│    │        │          │          │毓調職，調到輕鬆之單位等語，致使│日。            │
│    │        │          │          │丁○○陷於錯誤，而於97年8 月29日│                │
│    │        │          │          │在高雄縣岡山嘉興營區交付現金2 萬│                │
│    │        │          │          │5000元，嗣又以同一理由向丁○○徉│                │
│    │        │          │          │稱，致丁○○陷於錯誤，而於同年9 │                │
│    │        │          │          │月8 日以匯款之方式匯款1 萬元至蘇│                │
│    │        │          │          │育德所有之善化郵局帳戶內）      │                │
├──┼────┼─────┼─────┼────────────────┼────────┤
│ 3  │辛○○  │1萬5000元 │97 年 8 月│97年8月初某日，向同袍辛○○佯稱 │處有期徒刑月，│
│    │        │          │22 日     │：其於入伍服役前，係擔任國防部主│如易科罰金，以新│
│    │        │          │          │任秘書，有關係可以幫辛○○調職，│臺幣壹仟元折算壹│
│    │        │          │          │調到輕鬆之單位等語，致使辛○○陷│日。            │
│    │        │          │          │於錯誤，以其胞兄韓宗諭之郵局提款│                │
│    │        │          │          │卡匯款至善化郵局帳戶內。        │                │
├──┼────┼─────┼─────┼────────────────┼────────┤
│ 4  │乙○○  │1萬5000元 │97 年 8 月│97年8月中旬某日，向同袍乙○○佯 │處有期徒刑月，│
│    │        │          │29 日     │稱：其係立法委員林郁芳之助理，可│如易科罰金，以新│
│    │        │          │          │以幫乙○○喬事情，換到較輕鬆之單│臺幣壹仟元折算壹│
│    │        │          │          │位服役等語，致使乙○○陷於錯誤而│日。            │
│    │        │          │          │依其指示會款至善化郵局帳戶內。  │                │
├──┼────┼─────┼─────┼────────────────┼────────┤
│ 5  │己○○  │1萬5000元 │97 年 9 月│97年9月中旬某日，於部隊寢室向同 │處有期徒刑月，│
│    │        │          │27 日     │袍己○○佯稱：其係立法委員林郁芳│如易科罰金，以新│
│    │        │          │          │之助理，曾經處理過很多調職案件，│臺幣壹仟元折算壹│
│    │        │          │          │可以幫己○○處理，但要收手續費等│日。            │
│    │        │          │          │語，致使己○○陷於錯誤而於高雄縣│                │
│    │        │          │          │岡山火車站旁之麥當勞速食店交付款│                │
│    │        │          │          │項予子○○。                    │                │
├──┼────┼─────┼─────┼────────────────┼────────┤
│ 6  │丙○○  │1萬5000元 │97 年 9 月│97年4月22日至97年9月間某日，向同│處有期徒刑月，│
│    │        │          │12 日     │袍丙○○佯稱：其係立法委員林郁芳│如易科罰金，以新│
│    │        ├─────┼─────┤之助理，可以幫丙○○申調單位，但│臺幣壹仟元折算壹│
│    │        │7000元    │97 年 9 月│要收申調單位費用等語，致使丙○○│日。            │
│    │        │          │15 日     │陷於錯誤而分別匯款至善化郵局帳戶│                │
│    │        │          │          │內。                            │                │
├──┼────┼─────┼─────┼────────────────┼────────┤
│ 7  │壬○○  │1萬5000元 │97 年 9 月│97年9月某日，向同袍壬○○佯稱： │處有期徒刑月，│
│    │        │          │某日      │其係立法委員林郁芳之助理，只要前│如易科罰金，以新│
│    │        │          │          │金後謝，即可以幫壬○○申調單位等│臺幣壹仟元折算壹│
│    │        ├─────┼─────┤語，致使壬○○陷於錯誤，而分別在│日。            │
│    │        │1萬元     │97 年 9 月│高雄縣梓官鄉農會前、高雄縣岡山鎮│                │
│    │        │          │27 日     │火車站附近麥當勞速食店交付款項予│                │
│    │        │          │          │子○○。                        │                │
├──┼────┼─────┼─────┼────────────────┼────────┤
│ 8  │庚○○  │1萬5000元 │97 年 9 月│97年9月底受訓期間某日，向同袍葉 │處有期徒刑月，│
│    │        │          │底某日    │國輝佯稱：其很有力，係立法委員林│如易科罰金，以新│
│    │        │          │          │郁芳助理，有認識國防部高階長官，│臺幣壹仟元折算壹│
│    │        │          │          │可以幫庚○○調到比較輕鬆單位等語│日。            │
│    │        │          │          │，致使庚○○陷於錯誤，而在高雄縣│                │
│    │        │          │          │岡山頭管制哨交付款項予子○○。  │                │
├──┼────┼─────┼─────┼────────────────┼────────┤
│ 9  │甲○○  │2萬元     │97 年 9 月│97年9月中某日站哨時，向同袍周承 │處有期徒刑肆月，│
│    │        │          │8 日      │諺佯稱：立法委林郁芳可以幫忙調職│如易科罰金，以新│
│    │        │          │          │，調到比較輕鬆單位等語，且駕車搭│臺幣壹仟元折算壹│
│    │        ├─────┼─────┤載甲○○外出時亦在車上放置立法委│日。            │
│    │        │2萬元     │97 年 9 月│員林郁芳之背心、帽子等物品，致使│                │
│    │        │          │20 日     │甲○○陷於錯誤，而分別匯款至蘇育│                │
│    │        │          │          │德在善化郵局帳戶內。            │                │
│    │        ├─────┼─────┼────────────────┤                │
│    │        │1萬元     │97 年 10  │上述匯款後，再於97年10月某日，在│                │
│    │        │          │月某日    │天山營區交付款項予子○○。      │                │
├──┼────┼─────┼─────┼────────────────┼────────┤
│ 10 │癸○○  │2萬5000元 │97 年 9 月│97年9月中旬某日，癸○○以電話聯 │處有期徒刑月，│
│    │        │          │某日      │絡子○○時，子○○向癸○○佯稱：│如易科罰金，以新│
│    │        │          │          │其與部隊長官交情很好，可以幫忙調│臺幣壹仟元折算壹│
│    │        │          │          │職，但要收處理費等語，致使癸○○│日。            │
│    │        │          │          │陷於錯誤，而委任甲○○交付款項予│                │
│    │        │          │          │子○○。（起訴書誤載為以匯款之方│                │
│    │        │          │          │式匯入子○○所有之善化郵局帳戶）│                │
└──┴────┴─────┴─────┴────────────────┴────────┘

司法院資訊處製作；財團法人民間司法改革基金會備份。
